【裁判字號】    95,台上,4511
【裁判日期】    950817
【裁判案由】    殺人
【裁判全文】
最高法院刑事判決            九十五年度台上字第四五一一號
    上  訴  人  台灣高等法院檢察署檢察官
    上  訴  人
    即  被  告  甲○○
                        號5樓.
    選任辯護人  黃達元律師
上列上訴人等因被告殺人案件，不服台灣高等法院中華民國九十
五年六月七日第二審更審判決（九十四年度少連上重更(一)字第一
號，起訴案號：台灣板橋地方法院檢察署九十二年度偵字第八四
七七、九九四三號），提起上訴，本院判決如下：
    主  文
原判決撤銷，發回台灣高等法院。
    理  由
本件原判決撤銷第一審不當之科刑判決，改判依想像競合犯、牽
連犯從一重論處上訴人即被告甲○○（下稱被告）成年人殺兒童
（量處無期徒刑、褫奪公權終身）罪刑，固非無見。
惟查：(一)、據卷內資料所載，被告於第一審係供陳：「我是在騎
機車到光復國小前人行路橋下去載他們姊妹（指Ａ童、Ｂ童，分
別係民國八十三年七月二十一日、八十四年八月一日生，姓名、
年籍均詳卷）時，我就各拿一個鋁箔包的綠茶給他們姊妹喝」、
「是快到小木屋時，姊姊（指Ａ童）有昏昏沈沈的情形，但是妹
妹（指Ｂ童）沒有昏昏沈沈的情形」、「我們從機車上下車以後
，姊姊看起來走路快要跌倒的樣子，我就把姊姊抱起來進入木屋
內，妹妹跟著走進來」、「……當時因為姊姊好像昏昏沈沈，我
就空手用手刀打妹妹後頸部一下，妹妹就大哭，之後我就用二隻
手去掐妹妹的脖子，當時我站在妹妹的正面，妹妹坐著，姊姊看
到情形不對，因為藥效發作，姊姊就下床半爬半走的想走出木屋
……」等語（見第一審卷第一宗第十二頁、第十四頁、第十五頁
）。倘所供無訛，則被告究係於台北縣板橋市光復國小前之人行
路橋下即將內摻有ＦＭ２之鋁箔包綠茶給Ａ童飲用？抑如原判決
認定之係於與Ａ童、Ｂ童進入台北縣中和市華中橋下橋墩旁木屋
後，始將該內摻有ＦＭ２之鋁箔包綠茶交給Ａ童飲用？即非無疑
。此部分實情為何？關涉被告犯罪事實態樣之認定，為明真相，
並維公平正義，自應依法詳加調查，原審未深入查明，細心剖析
，並於理由內為必要之論述，率行判決，已嫌速斷。(二)、審判期
日之訴訟程序，專以審判筆錄為證，又證物應提示被告，使其辨
認，如係文書而被告不解其意義者，應告以要旨，卷宗內之筆錄
及其他文書可為證據者，亦應向被告宣讀或告以要旨，刑事訴訟
法第四十七條、第一百六十四條、第一百六十五條第一項分別定
有明文。上開規定，依同法第三百六十四條規定為第二審審判程
序所準用，以符事實審直接審理之原則，必已踐行上開法定調查
程序之證據，始得採為判決之基礎。從而採為判決論據之證據，
是否已踐行調查程序，自以審判筆錄之記載為憑。原判決理由引
用卷附被告、證人陳鄭蜜之警詢筆錄及被告殺害Ａ童、Ｂ童時所
穿之運動外套一件，採為判決基礎之部分證據（見原判決第四頁
第二十列、第二十一列、第二十八列、第二十九列、第十頁第二
列至第五列、第四十五頁第三列至第六列、第十四列至第十八列
），惟原審於九十五年五月十七日上午十一時審理時，並未將之
提示、宣讀或告以要旨（原審於上開審理時，雖曾將扣案之錄影
帶、血跡棉棒、拖鞋、空瓶、蔘茸藥酒空瓶等二十八項贓證物提
示予檢察官、被告及其辯護人辨認，但該「二十八項贓證物」，
應係指原審書記官於開庭前所開立「台灣高等法院刑事紀錄科借
調贓證物品條」內所載之贓證物而已，並不包括上開被告之運動
外套一件），踐行法定調查程序，予被告得為適當辯解之機會，
有前開審判程序筆錄在卷可按（見原審少連上重更(一)卷第一六四
頁至第一六六頁、第二六０頁至第二六五頁），其所踐行之訴訟
程序，亦難認為適法。(三)、依原判決所認定之事實，被告係以內
摻有ＦＭ２之鋁箔包綠茶誘令Ａ童飲用，如若不虛，因ＦＭ２（
學名為Flunitrazepam）屬毒品危害防制條例第二條第二項第三
款所列之第三級毒品，被告以欺瞞之方法使Ａ童施用ＦＭ２，似
應另觸犯毒品危害防制條例第六條第三項之罪名，原判決既未併
論處被告該項罪名，復未敘明其如何不成立該項罪名之理由，並
有未當。被告及檢察官上訴意旨指摘原判決違法，非無理由，案
關重典，認仍應發回更審，期臻翔適。原判決認被告牽連犯遺棄
屍體罪部分，基於審判不可分原則，併予發回。又刑法第五十五
條之牽連犯規定，業於九十四年二月二日修正公布刪除，並於九
十五年七月一日施行，案經發回，更審時宜併注意新舊法之比較
適用。
據上論結，應依刑事訴訟法第三百九十七條、第四百零一條，判
決如主文。
中    華    民    國  九十五  年    八    月   十七   日
                      最高法院刑事第十一庭
                          審判長法官  謝  俊  雄
                                法官  陳  世  雄
                                法官  魏  新  和
                                法官  吳  信  銘
                                法官  徐  文  亮
      本件正本證明與原本無異
                                      書  記  官
中    華    民    國  九十五  年    八    月  二十二  日
                                                    M


司法院資訊處製作；財團法人民間司法改革基金會備份。
